【裁判字號】    98,重訴,5
【裁判日期】    980325
【裁判案由】    毒品危害防制條例等
【裁判全文】
臺灣桃園地方法院刑事判決               98年度重訴字第5號
公  訴  人  臺灣桃園地方法院檢察署檢察官
被      告  甲○ ○○○ ○○.
指定辯護人  本院公設辯護人彭詩雯、林銘宏
上列被告因違反毒品危害防制條例案件，經檢察官提起公訴（97
年度偵字第25776 號），本院判決如下︰
    主  文
甲○ ○○○ ○○○○ 共同運輸第一級毒品，處有期徒刑拾捌年，並應於
刑之執行完畢或赦免後，驅逐出境。扣案如附表編號1 所示之第
一級毒品海洛因沒收銷燬之；扣案如附表編號2 、3 、5 、6 所
示之物均沒收；未扣案如附表編號4 所示之物沒收，如全部或一
部不能沒收時，追徵其價額或以其財產抵償之。
    事  實
一、甲○ ○○○ ○○○○ （中文譯名何金德，下稱何金德）為馬來西亞
    籍之外國人，明知海洛因係我國毒品危害防制條例第2 條第
    2 項第1 款所定之第一級毒品，不得任意持有、運輸，且為
    行政院依據懲治走私條例第2 條第4 項授權公告之「管制物
    品及其數額」甲項第4 款所列管制進出口物品，不得私運進
    口。民國97年間何金德經綽號「阿才」之已成年友人李德才
    （未據起訴）介紹而認識真實姓名年籍均不詳綽號「阿成」
    之泰國籍成年男子，知悉「阿才」曾因為「阿成」攜帶第一
    級毒品海洛因賺得豐厚報酬後，思及自己經濟拮据，遂主動
    向「阿才」及「阿成」提議自願擔任運輸毒品之「交通」角
    色。「阿才」及「阿成」見何金德在臺並無毒品前科，較不
    易為警注意，遂應允委由何金德將第一級毒品海洛因私運進
    入臺灣地區，並指示何金德先至緬甸入住某飯店，屆時將由
    另名真實姓名年籍不詳之成年男子將第一級毒品海洛因取交
    何金德，何金德再持該毒品海洛因輾轉自緬甸搭機至新加坡
    、香港再轉機私運至臺灣地區，避免犯行曝光，並約定「阿
    才」及「阿成」除提供何金德搭機往返馬來西亞、新加坡、
    緬甸及臺灣間之來回機票、食宿等費用，另於事成後何金德
    尚可領取報酬，總計來回機票、食宿費用及事後之報酬共馬
    幣1 萬2,000 元。謀議既定，何金德即與「阿才」及「阿成
    」共同基於運輸、私運管制物品第一級毒品海洛因入境臺灣
    地區之犯意聯絡，於97年12月7 日上午某時許何金德出發前
    ，由「阿才」在馬來西亞機場，將其上印有何金德於抵達緬
    甸後所應投宿飯店之名片1 張、預先支付往返機票及食宿費
    用之美金500 元及新臺幣3,000 元交予何金德，並指示何金
    德抵達緬甸入住飯店後，即儘速以其所有行動電話告知「阿
    才」入住飯店房號。嗣何金德於97年12月7 日中午，抵達緬
    甸並完成飯店入住手續後，依約聯繫「阿才」告知投宿房號
    。翌日（12月8 日）下午5 時許，由亦具有犯意聯絡之另名
    姓名年籍均不詳之成年男子自飯店大廳撥打電話予何金德，
    於電話中確認彼此衣著特徵後，何金德隨即下樓，並在該飯
    店大門口處自該成年男子取得已預先將海洛因1 包（淨重34
    65 .98 公 克，空包裝重328.05公克，純度68.32 ﹪，純質
    淨重2367.96 公克）先以塑膠袋包裝，外層再以黃色膠帶纏
    繞黏貼夾藏於行李箱底部夾層內之黑色行李箱1 只，何金德
    再將自己衣物放入行李箱內以掩人耳目。迨至97年12月9 日
    上午10時10分許，何金德攜帶前開夾藏海洛因之黑色行李箱
    ，先自緬甸仰光機場，搭乘新加坡航空編號MI511 班次班機
    前往新加坡，同日下午4 時25分許在新加坡機場搭乘國泰航
    空編號CX734 班次班機往赴香港，同日晚間8 時10分許抵達
    香港後，於同日晚間9 時許，再自香港轉機並搭乘國泰航空
    編號CX464 班次班機前往臺灣，於同日晚間10時50分許，抵
    達臺灣桃園國際機場第一航廈，以此方式將管制第一級毒品
    海洛因運輸私運進入國內。於何金德抵臺後等待領取行李箱
    期間，阿才並先後於97年12月9 日晚間10時56分、58分、11
    時6 分、46分傳送簡訊與何金德聯絡，何金德亦於同日晚間
    11時4 分許發送內容為：「我剛到臺北，在等東西，我到了
    hote l再打給你」之簡訊回覆「阿才」。嗣何金德所託運之
    上開行李箱（託運行李箱號碼CX418489號）在桃園國際機場
    第一航廈入境檢查室，經內政部警政署航空警察局（下稱航
    警局）安檢人員以Ｘ光檢查儀注檢發現該行李箱影像可疑而
    會同財政部臺北關稅局（下稱臺北關稅局）稽查組關員注檢
    追查，於同日晚間11時21分許，何金德領取上開黑色行李箱
    經由第7 號綠線免申報通關櫃臺通關時，請求何金德移至第
    9 號紅線檯檢查，於同日晚間11時57分許，在上開行李箱底
    部夾層內查獲前述海洛因1 包，及扣得何金德所有用以聯絡
    此次交付運輸毒品所用之Sony廠牌行動電話1 具（含SIM 卡
    ），因而查悉上情。
二、案經內政部警政署航空警察局移送臺灣桃園地方法院檢察署
    檢察官偵查起訴。
    理  由
壹、程序方面：
一、按被告以外之人於偵查中向檢察官所為之陳述，除顯有不可
    信之情況者外，得為證據，刑事訴訟法第159 條之1 第2 項
    定有明文。查證人吳明通於偵查中既係以證人身分陳述，且
    經檢察官告以具結義務及偽證處罰後命之朗讀結文具結，因
    該證人乃係於負擔偽證罪處罰之心理下證述，並以具結擔保
    其供述真實性，復無受其他不當外力干擾情形，可信性極高
    ，本院審酌上開證人於偵查中具結證述之際，其外部附隨之
    環境或條件並無不當，是依上說明，其於偵查中所為證言，
    具有證據能力，而得為證據。
二、次按被告以外之人（包括證人、鑑定人、告訴人、被害人及
    共同被告等）於審判外之陳述雖不符刑事訴訟法第159 條之
    1 至之4 等4 條之規定，而經當事人於審判程序同意作為證
    據，法院審酌該言詞陳述或書面陳述作成時之情況，認為適
    當者，亦得為證據；當事人、代理人或辯護人於法院調查證
    據時，知有刑事訴訟法第159 條第1 項不得為證據之情形，
    而未於言詞辯論終結前聲明異議者，視為有前項之同意，同
    法第159 條之5 定有明文。立法意旨在於傳聞證據未經當事
    人之反對詰問予以核實，原則上先予排除。惟若當事人已放
    棄反對詰問權，於審判程序中表明同意該等傳聞證據可作為
    證據；或於言詞辯論終結前未聲明異議，基於尊重當事人對
    傳聞證據之處分權，及證據資料愈豐富，愈有助於真實發見
    之理念，且強化言詞辯論主義，使訴訟程序得以順暢進行，
    上開傳聞證據亦均具有證據能力。查本件下列所引用之被告
    以外之人於審判外之供述或非供述證據，因公訴人、被告均
    未於言詞辯論終結前聲明異議，而本院審酌上開供述或非供
    述等證據資料製作時之情況，無不當取供及證明力明顯過低
    之瑕疵，認以之作為證據應屬適當，故揆諸前開規定，認前
    揭證據資料應有證據能力，先予敘明。
貳、實體方面：
一、上開犯罪事實，業據被告於本院調查、審理中坦白承認（見
    本院卷第26至29頁、98年3 月11日審判筆錄第2 頁），核與
    證人即內政部警政署航空警察局安檢隊員警吳明通於偵查時
    具結證述情節相符（見偵卷第55頁），且本院依職權翻拍自
    被告扣案行動電話內相關通聯及簡訊記錄之照片，已可知「
    阿才」非但確於被告遭警查獲之前後，多次密集於97年12月
    9 日晚間10時56分、58分、11時6 分、46分，97年12月10日
    凌晨零時34分、52分、55分，1 時11分、2 時19分傳送簡訊
    予被告，且於97年12月10日凌晨零時19分、2 時56分許亦曾
    撥打行動電話欲與被告取得聯繫；被告亦曾於97年12月9日
    晚間11時4 分許傳送記載：「我剛到臺北，在等東西，我到
    了hotel 再打給你」等語之簡訊內容回覆「阿才」（見本院
    卷第33至38頁），亦有卷附翻拍手機照片38張為憑。又扣案
    之白色粉末1 包，經送請法務部調查局以化學呈色法及氣相
    層析質譜儀分析法鑑定結果：「送驗粉末檢品1 包含第一級
    第6 項毒品海洛因成分，淨重34 65.98公克（空包裝重328.
    05公克），純度68.32 ﹪，純質淨重2367.96 公克」，復有
    該局濫用藥物實驗室97年12月29日調科壹字第09723046 180
    號鑑定書在卷可稽（見偵卷第57-1頁），堪認被告自香港轉
    機託運之黑色行李箱，其內確夾藏第一級毒品海洛因無誤。
    再者，觀諸刑案現場查獲照片，扣案重逾3 公斤之海洛因非
    但係藏放在一般人使用、碰觸行李箱頻率甚高之底部夾層內
    ，且被告於收受行李箱當時，亦確已感受該只行李箱確與一
    般普通空行李箱之重量不同（見本院卷第10頁），再由證人
    吳明通於偵查中具結證稱：「（拆封檢查發現有異物時，何
    金德說什麼？）何金德無太大反應，指稱是別人交給他」、
    「（後來有告知何金德是毒品？）有，他無太大反應，他說
    是白粉嗎，我說是」等語（見偵卷第55頁），加以被告原係
    馬來西亞農夫，每月平均收入僅為2 千馬幣，其因本次帶「
    阿才」及「阿成」攜帶第一級毒品海洛因進入臺灣地區，即
    可獲取包含搭機往返馬來西亞、新加坡、緬甸及臺灣間之來
    回機票、食宿費用等費用在內合計報酬共馬幣1 萬2,000 元
    等情，足徵被告確係因受豐厚獲利所驅使，明知受「阿才」
    及「阿成」所託運送來臺之行李箱內夾藏第一級毒品海洛因
    ，為求得高額報酬，仍願將第一級毒品海洛因私運進入臺灣
    地區。準此，被告前開於本院調查、審理中所為任意性自白
    ，核與事實相符，應堪採信。本件事證已臻明確，被告運輸
    第一級毒品即管制進出口物品海洛因進入臺灣地區之犯行，
    堪予認定，應予依法論科。
二、按海洛因為毒品危害防制條例第2 條第2 項第1 款所規定之
    第一級毒品，且係行政院依懲治走私條例第2 條第4 項公告
    之「管制物品及其數額」甲項第4 款所列之管制進出口物品
    。次按懲治走私條例第2 條第1 項所謂私運管制物品進口，
    係指由國外或自大陸地區私運管制物品，進入臺灣地區而言
    ；輸入之既遂與未遂，又以是否已進入國界為標準；而運輸
    毒品罪祇以所運輸之毒品已實施運送為已足，並非以運抵目
    的地為犯罪完成之要件，區別該罪既遂或未遂，應以已否起
    運為準，既已起運，構成該罪之輸送行為即已完成，不以抵
    達目的地為既遂條件（最高法院95年度臺上字第298 號判決
    參照）。扣案之第一級毒品海洛因既經被告起運，並抵達我
    國桃園國際機場，縱被告未及交付在臺負責接應之人，惟其
    已在機場為警查獲，則該毒品海洛因既運抵我國領域內，自
    仍應認被告本件運輸私運第一級毒品即管制進出口物品海洛
    因之行為業已完成。是核被告所為，係犯毒品危害防制條例
    第4 條第1 項之運輸第一級毒品罪、懲治走私條例第2 條第
    1 項之私運管制物品進口罪。被告持有第一級毒品海洛因之
    低度行為，為運輸之高度行為所吸收，不另論罪。被告與「
    阿才」、「阿成」及在緬甸住宿飯店大門交付夾藏毒品海洛
    因行李箱予被告之不詳成年男子間就上揭犯行，有犯意聯絡
    及行為分擔，應論以共同正犯。又被告私運管制進口之第一
    級毒品海洛因進口，係以一行為觸犯前開2 罪名，為想像競
    合犯，應依刑法第55條規定，從一重之運輸第一級毒品罪處
    斷。
三、再按運輸第一級毒品罪之法定刑為「死刑或無期徒刑；處無
    期徒刑者，得併科新臺幣一千萬元以下罰金」，然同為運輸
    第一級毒品之人，其原因動機不一，犯罪情節未必盡同，或
    有於上游主導謀議自國外輸入或國內各地間輸送之毒梟，亦
    有於下游負責執行運送毒品之「交通」角色，則其運輸行為
    所造成危害社會之程度即屬有異，然法律科處此類犯罪，所
    設之法定最低本刑卻一概為「無期徒刑，得併科新臺幣一千
    萬元以下罰金」，量刑上幾無轉寰餘地，不可謂不重。於此
    情形，倘依其情狀處以有期徒刑，即足以懲儆，並可達防衛
    社會之目的者，自非不可依客觀之犯行與主觀之惡性二者加
    以考量其情狀，是否有可憫恕之處，適用刑法第59條之規定
    酌量減輕其刑，期使個案裁判之量刑，能斟酌至當，符合比
    例原則。經查，被告為本件運輸第一級毒品海洛因犯行，雖
    屬不該，惟其畢竟僅屬執行運輸毒品之次要角色，尚非居於
    幕後策劃之主要人員，其所獲得之利潤相較於運輸本件毒品
    可能獲得之不法利益而言，無從比擬，亦即，在本件運輸毒
    品之犯罪結構中，被告處於最下層之地位，具有相當之可代
    替性，佐以被告事後於本院調查、審理時亦已幡然悔悟，坦
    承犯行，並如實供出涉案共犯「阿才」、「阿成」，堪認確
    有悔意，且被告係因迫於經濟困頓，一時心生貪念思慮未清
    以致鋌而走險，尚非彼此無視於毒品危害、僅在謀求暴利之
    運毒集團成員可比，況其復僅有1 次運輸毒品走私犯行，以
    及扣案之第一級毒品海洛因之淨重雖高達3465.98 公克，但
    幸均未及流入市面即遭查獲，對國人身心健康尚未造成戕害
    ，若以毒品危害防制條例第4 條第1 項所規定之法定本刑而
    科處最輕本刑無期徒刑，實屬情輕法重，在客觀上尚足以引
    起一般之同情，而有堪資憫恕之處，是認即令處以最低度刑
    罰無期徒刑，其結果令被告與社會長久隔離，尚失之過重，
    依社會一般人客觀之看法，其情尚堪憫恕，爰依刑法第59條
    之規定，減輕其刑。
四、爰審酌被告不事正途，因一時經濟拮据，即心生貪念，鋌而
    走險，將嚴重危害我國人民身心健康之第一級毒品海洛因運
    輸私運來臺，無視於我國反毒決心，且所運輸毒品之數量非
    微，惟念及其於本次犯罪中僅係次要地位，且幸因司法警察
    人員及時查獲而未造成重大危害，併其犯後坦承犯行，態度
    尚稱良好等一切情狀，量處如主文所示之刑，以資懲儆。
五、沒收部分：
(一)、本件扣案如附表編號1 所示之白色粉末1 包，經送請法務部
    調查局化學呈色法及氣相層析質譜儀分析法鑑定結果，確定
    含第一級第6 項毒品海洛因成分，淨重3465.98 公克（空包
    裝重328.05公克），純度68.32 ﹪，純質淨重2367.96 公克
    ，則因上開扣案之海洛因乃係本件查獲之第一級毒品，自應
    依毒品危害防制條例第18條第1 項前段規定諭知沒收銷燬（
    至上述因鑑驗所耗損之毒品，則因業已滅失，而不另予宣告
    沒收）。
(二)、扣案如附表編號2 所示之包裝袋部分（袋重328.05公克），
    因法務部調查局於鑑定時已將包裝袋與海洛因分別秤重，有
    該鑑定通知書足據，堪認其與扣案之毒品海洛因並無不可析
    離之關係，雖無從併依毒品危害防制條例第18條第1 項前段
    規定宣告沒收，惟該包裝袋既係用於包裹毒品，防其裸露、
    潮濕，便於攜帶運輸，即屬運輸毒品所用之物，復為共犯「
    阿才」等人所有，自仍應依同條例第19條第1 項前段規定宣
    告沒收（最高法院92年度臺上字第1288號判決意旨參照）。
(三)、扣案如附表編號3 所示之纏繞於上開毒品包裝袋外部黃色膠
    帶1 捆，既係用以包裹毒品，而具有防止毒品裸露、逸出及
    潮濕之功用，並便於攜帶及運輸，自屬運輸毒品所用之物，
    且為共犯「阿才」等人所有，應依同條例第19條第1 項前段
    規定，予以沒收。
(四)、未扣案如附表編號4 所示之紙板2 片，同屬共犯「阿才」等
    人所有，具有防止毒品裸露、逸出及潮濕之功用，並便於攜
    帶及運輸，以供本件被告何金德運輸毒品海洛因所用之物，
    縱未扣案，但既無證據證明業已滅失，即仍應依同條例第19
    條第1 項前段宣告沒收，如全部或一部不能沒收時，追徵其
    價額或以其財產抵償之（最高法院91年度臺上字第4149號判
    決意旨參照）。
(五)、扣案如附表編號5 、6 所示之黑色行李箱1 只及Sony廠牌行
    動電話1 具（含SIM 卡），因該只黑色行李箱乃係與被告何
    金德亦有共同犯意聯絡之不詳成年男子在緬甸住宿飯店大門
    口所交付，以供被告得以夾藏俾利運輸第一級毒品海洛因所
    用之物，而行動電話1 具則係被告先前自行申辦並供與共犯
    「阿才」聯絡此次運輸毒品海洛因事宜所用之物，且其中內
    附SIM 卡，亦因行動電話服務須以晶片卡（即SIM 卡）為使
    用介面，因此電信公司於出租行動電話門號予消費者使用時
    ，即同時附帶提供晶片卡給消費者作為門號使用之介面，故
    電信公司接受消費者申辦門號並將該門號開通上線時，該晶
    片卡之所有權亦移轉於消費者，自不能認該晶片卡仍屬電信
    公司所有之物（最高法院97年度臺上字第1952號、97年度臺
    上字第2230號判決意旨參照），堪認均係被告及共犯所有，
    各用以包裝藏置及聯絡運輸毒品海洛因所用之物，是均應依
    同條例第19條第1 項規定諭知沒收。又上述(二)、(三)、(五)所述
    各該物品既經扣案，自無全部或一部不能沒收之情形，毋庸
    諭知追徵其價額或以財產抵償之必要，併予敘明。
(六)、末按「犯毒品危害防制條例第4 條至第9 條、第12條、第13
    條或第14條第1 項、第2 項之罪者，其供犯罪所用之物或因
    犯罪所得之財物，均沒收之，如全部或一部不能沒收時，追
    徵其價額或以其財產抵償之，為該條例第19條第1 項所明定
    。是凡犯該條例第4 條至第9 條、第12條、第13條或第14條
    第1 項、第2 項之罪，其供犯罪所用之物或因犯罪所得之財
    物，法院於裁判時即應併為沒收之宣告，並無自由酌裁之權
    。但所謂犯運輸毒品罪所用之物，必與運輸毒品犯罪本身，
    有直接密切之關聯為限，與該犯罪無直接關係之物品，自不
    及之」，最高法院93年度臺上字第1456號判決意旨可為參照
    。查本件共犯「阿才」及「阿成」交付何金德用以購買往返
    機票及食宿費用之美金500 元及新臺幣3,000 元，因係被告
    何金德往返馬來西亞、新加坡、緬甸及臺灣間所必要之交通
    支出，非供運輸毒品之用，亦非運輸毒品所得之對價，不在
    毒品危害防制條例第19條第1 項所規定宣告沒收之列。另共
    犯「阿才」及「阿成」所應允事成後另行給付被告之報酬（
    即以馬幣1 萬2,000 元扣除前述美金500 元及新臺幣3,000
    元部分），則因被告尚未實際取得，亦毋庸為沒收之諭知K
    併此敘明。
六、末查被告係馬來西亞籍人士，為外國人，此有被告護照影本
    、法務部入出境資訊連結作業查詢結果及旅客入出境記錄查
    詢在卷可稽，其運輸私運第一級毒品海洛因進入我國，而受
    有期徒刑以上刑之宣告，嚴重破壞我國治安及社會安全，本
    院認被告並不適於在我國居住，於刑之執行完畢或赦免後，
    有驅逐出境之必要，爰依刑法第95條規定，併諭知被告於刑
    之執行完畢或赦免後，驅逐出境。
據上論斷，應依刑事訴訟法第299 條第1 項前段，毒品危害防制
條例第4 條第1 項、第18條第1 項前段、第19條第1 項、第2 項
，懲治走私條例第2 條第1 項、第11條，刑法第11條、第28條、
第55條、第59條、第95條，判決如主文。
本案經檢察官吳佳美到庭執行職務。
中    華    民    國    98    年    3     月    25    日
                  刑事第八庭    審判長法  官   林惠霞
                                      法  官   張明儀
                                      法  官   呂綺珍
附表：
┌───┬───────┬───────────────────────┐
│ 編號 │   物品名稱   │                   數  量                     │
├───┼───────┼───────────────────────┤
│  1   │海洛因（不含包│淨重3465.98公克（空包裝袋重328.05公克），純度 │
│      │裝袋）        │68.32 ﹪，純質淨重2367.96 公克。              │
├───┼───────┼───────────────────────┤
│  2   │包裝袋        │1個（袋重328.05公克）                         │
│      │              │                                              │
├───┼───────┼───────────────────────┤
│  3   │黃色膠帶      │1捆                                           │
│      │              │                                              │
├───┼───────┼───────────────────────┤
│  4   │紙板          │2片                                           │
│      │              │                                              │
├───┼───────┼───────────────────────┤
│  5   │黑色行李箱    │1只                                           │
│      │              │                                              │
├───┼───────┼───────────────────────┤
│  6   │Sony廠牌行動電│1具                                           │
│      │話（含SIM 卡）│                                              │
└───┴───────┴───────────────────────┘
附錄論罪科刑法條：
毒品危害防制條例第4條
製造、運輸、販賣第一級毒品者，處死刑或無期徒刑；處無期徒
刑者，得併科新臺幣1 千萬元以下罰金。
製造、運輸、販賣第二級毒品者，處無期徒刑或7 年以上有期徒
刑，得併科新臺幣7 百萬元以下罰金。
製造、運輸、販賣第三級毒品者，處5 年以上有期徒刑，得併科
新臺幣5 百萬元以下罰金。
製造、運輸、販賣第四級毒品者，處3 年以上10年以下有期徒刑
，得併科新臺幣3 百萬元以下罰金。
製造、運輸、販賣專供製造或施用毒品之器具者，處1 年以上7
年以下有期徒刑，得併科新臺幣1 百萬元以下罰金。
前五項之未遂犯罰之。
懲治走私條例第2條
私運管制物品進口、出口逾公告數額者，處7 年以下有期徒刑，
得併科新臺幣3 百萬元以下罰金。
前項之未遂犯罰之。
第 1 項所稱管制物品及其數額，由行政院公告之。
以上正本證明與原本無異。
如不服本判決應於收受判決後10日內向本院提出上訴書狀，並應
敘述具體理由。其未敘述上訴理由者，應於上訴期間屆滿後20日
內向本院補提理由書(均須按他造當事人之人數附繕本)「切勿逕
送上級法院」。
                                   書記官  范升福
中    華    民    國    98    年    3     月    25    日


司法院資訊處製作；財團法人民間司法改革基金會備份。
